臺灣高等法院臺中分院刑事裁定　　　　　　　　　九十一年度交抗字第七九號
　　抗　告　人
　　即受處分人　甲○○
右列抗告人因違反交通管理處罰條例案件，不服臺灣臺中地方法院中華民國九十一年
九月三十日所為裁定（九十一年度交聲字第五七四號）提起抗告，本院裁定如左：
　　主      文
原裁定撤銷，發回臺灣臺中地方法院。
　　理      由
一、本件原裁定意旨略以：
  (一)按道路交通管理處罰條例第六十條第二項第三款、第六十三條之規定：「汽車駕
    駛人不遵守交通標誌、標線、號誌指示者，處新臺幣九百元以上一千八百元以下
    罰鍰，並記違規點數一點。」，復依違反道路交通管理事件統一裁罰標準表規定
    ，逾期者，處罰鍰新臺幣一千八百元整，並記違規點數一點。又按當事人變更其
    送達之處所而不向行政機關陳明，致有應送達之處所不明者，行政機關得依職權
    命為公示送達，行政程序法第七十八條第三項、第一項第一款定有明文。又汽車
    所有人名稱、地址等如有變更，均應向公路監理機關辦理登記，如不依規定申報
    登記者，處汽車所有人新台幣九百元以上，一千八百元以下罰鍰，道路交通安全
    規則第二十三條第一項、道路文通管理處罰條例第十六條第一項第一款亦定有明
    文。
  (二)本件受處分人甲○○異議意旨略以：渠並未收到原舉發單位之違規通知單，原處
    分於法不合，應予撤銷等語。
  (三)查本件受處分人即異議人甲○○駕駛車牌Ｘ６－３７８０於九十年四月十二日十
    時三分於台一線與苗二線路口紅燈超越停止線，經警舉發之事實，有苗栗縣警察
    局舉發道路交通管理事件通知單一份附卷可稽，而受處分人上述違規之舉發通知
    單，經依法定地址「台中縣大里市○○路一五六之四號」送達，因「遷移不明」
    ，原舉發單位復依行政程序法第七十八條規定辦理公文送達，亦有苗栗縣警察公
    告一紙附卷可佐，經核尚無不合。從而異議人所辯尚非可採。從而原處分機關援
    引首揭規定所為之處分，於法並無不合。本件異議為無理由，應予駁回云云。
二、抗告意旨略以：抗告人係八十八年九月二十一日震災受災戶，因房屋全倒居無定
    所，復因此需辦理領取各項補助費或住宅重建與訴訟工作，需保留原戶籍，因此
    未做戶籍變更，惟因顧及聯絡需要，特將通訊地址加以變更，並未違犯道路交通
    安全規則第二十三條第一項、道路交通管理處罰條例第十六條第一項規定。抗告
    人於九十一年六月十日前，並未收到任何有關九十年四月二十日之交通違規通知
    單，既不知有違規之事實，無從繳納罰款，自無逾期繳納罰款之理。因本案非當
    場舉發違規事實，自需有如照片等之佐證資料，方令黎民百姓心服，依台中監理
    所九十一年七月十二日（九一）中監字自第九一三二四一八號函請苗栗縣警察局
    補送違規照片及查證送達情形，惟未見其將處理結果知會抗告人，顯見並無實證
    佐證違規之事實，逕自裁定駁回，實令人無法誠服。抗告人任教於逢甲大學水利
    系，一生從無欠稅紀錄，倘有具體實證之交通違規罰單，定在期限內繳納，此期
    間亦曾收受交通違規罰單，亦在規定期限內繳交罰款，並未有選擇性繳交罰款之
    情事，更何況捨低金額之罰款不繳而去繳高金額之罰款，實非人之常情，懇請鈞
    院撤銷原裁定等語。
三、按前開違反道路交通管理事件統一裁罰標準及處理細則第五條規定，有關文書之
    送達程序依行政程序法之規定，而依行政程序法第七十八條關於公示送達之規定
    ，公示送達須應受送達人應為送達之處所不明；或於有治外法權人之住居所或事
    務所為送達而無效者；或於外國或境外為送達，不能依第八十六條之規定辦理或
    預知雖依該規定辦理而無效者，始得為之，苟無上開各款情形，而逕以公示送達
    方式送達文書，自不生送達之效力。經查，本件舉發違反道路交通管理通知單雖
    經舉發機關依地址「台中縣大里市○○里○○路一五六之四號」送達，因抗告人
    遷移不明而遭退回，惟該址房屋早於八十八年九月間即因地震全倒而無法居住，
    有抗告人提出之台中縣大里市公所九二一地震房屋毀損受災證明書影本在卷可稽
    ，而台中市監理站另曾將應送達於抗告人之定期換照相關文件送達至抗告人之通
    訊處「台中市西屯區台中郵政二五之一二三號信箱」，並經抗告人收受，有抗告
    人提出之定期換發駕照通知影本在卷可憑，是監理機關既有抗告人之通訊地址並
    依該通訊地址寄送相關文件，則抗告人是否業有向監理機關陳明變更送達之處所
    ，並非應受送達處所不明而得依上開規定公示送達，尚非無疑。原審於尚未查明
    抗告人有否向監理機關陳明變更送達地址、抗告人應為送達之處所是否確實不明
    、舉發機關使用之「公示送達」便宜方式，是否適法等情，即予裁定，尚有未當
    ，而上開送達之合法性為本件裁罰之基礎，並影響抗告人之權益，抗告人提起抗
  告，指摘原裁定不當，非無理由，爰將原裁定撤銷，發回原審法院查明後另為適
    法之裁判。
四、據上論結，應依道路交通事件處理辦法第二十五條、第二十六條、刑事訴訟法第
    四百十三條前段裁定如主文。
中      華      民      國　    九十一     年    十二     月     三 　　日
                                臺灣高等法院臺中分院刑事第四庭
                                      審判長法  官　洪　耀　宗
                                      　　　法　官　劉　登　俊
                                      　　　法　官  蕭  錦  鍾
右正本證明與原本無異。
不得再抗告。
　　　　　　　　　　　　　　　　　　　　　　書記官  蘇  昭  文
中      華      民      國　    九十一     年    十二     月     四 　　日
                                                                        Ｒ
